【裁判字號】    98,訴,1041
【裁判日期】    981123
【裁判案由】    毒品危害防制條例
【裁判全文】
臺灣桃園地方法院刑事判決              98年度訴字第1041號
公  訴  人  臺灣桃園地方法院檢察署檢察官
被      告  甲○○
上列被告因違反毒品危害防制條例案件，經檢察官提起公訴（98
年度偵字第18191 號、第19650 號），嗣經本院裁定改依簡式審
判程序，並由受命法官獨任進行審判程序，判決如下︰
    主  文
甲○○共同明知為禁藥而轉讓，處有期徒刑伍月。廠牌NOKIA 之
行動電話壹支（含SIM 卡），沒收之。
    事  實
一、甲○○與某真實姓名年籍不詳綽號「蝦老闆」之成年人均明
    知甲基安非他命為毒品危害防制條例所管制之第二級毒品，
    且安非他命類藥物業經行政院衛生署分別以68年7 月7 日衛
    署藥字第221433號及69年12月8 日衛署藥字第301124號公告
    列為不准登記為藥品並禁止使用，且於75年7 月11日以衛署
    藥字第597627號公告重申禁止使用在案，係藥事法第22條第
    1 項第1 款規定之禁藥，無正當理由不得轉讓，竟與綽號「
    蝦老闆」之人共同基於轉讓禁藥之犯意聯絡，於民國98年7
    月27日凌晨0 時38分55秒、同日47分07秒許，由甲○○以其
    所有廠牌NOKIA 、門號0000000000號行動電話與陳福慶所使
    用門號0000000000號行動電話聯絡，2 人在電話中約定由甲
    ○○帶同綽號「蝦老闆」之人共同交付陳福慶價值新臺幣1,
    000 元之第二級毒品甲基安非他命1 小包，用以折抵甲○○
    積欠陳福慶1,000 元債務後，甲○○與綽號「蝦老闆」之人
    ，即共同基於轉讓毒品之犯意聯絡，於98年7 月27日凌晨2
    時7 分許，共同至陳福慶位在新竹縣新豐鄉上坑村7 鄰坑子
    口496 之2 號住處附近，由綽號「蝦老闆」之人交付第二級
    毒品甲基安非他命1 小包予陳福慶。嗣陳福慶於同年8 月18
    日下午3 時許，在前開住處廁所內將上開取得之第二級毒品
    甲基安非他命施用完畢（陳福慶施用毒品之部分，另案偵辦
    ）。經警監聽甲○○所持用之上開行動電話門號而得知並循
    線查獲上情，並扣得上開NOKIA 牌行動電話（含SIM 卡）1
    支。
二、案經桃園縣政府警察局大園分局移送臺灣桃園地方法院檢察
    署檢察官偵查起訴。
    理  由
一、按刑事訴訟法第273 條之1 第1 項規定除被告所犯為死刑、
    無期徒刑、最輕本刑為3 年以上有期徒刑之罪、或高等法院
    管轄第一審案件者外，於審判期日前之程序進行中，被告先
    就被訴事實為有罪之陳述時，審判長得告知被告簡式審判程
    序之旨，並聽取當事人、代理人、辯護人及輔佐人之意見後
    ，裁定進行簡式審判程序。經查，本件被告袁華誠被訴毒品
    危害防制條例等案件，為前開不得進行簡式審判程序以外之
    案件，且被告於本院行準備程序時就被訴事實為有罪之陳述
    ，本院告知被告簡式審判程序之旨，並聽取被告之意見後，
    爰依前開規定，當庭裁定改依簡式審判程序並由受命法官獨
    任進行審判程序審判之，合先敘明。
二、前揭事實，業據被告甲○○於本院審理時坦認不諱，核與證
    人陳福慶於警詢、偵查時之證述情節相符，並有被告甲○○
    所有門號0000000000號行動電話通聯譯文1 份在卷可稽，復
    有NOKIA 牌行動電話（含SIM 卡）扣案可資佐證。又證人陳
    福慶於取得被告所轉讓之第二級毒品甲基安非他命後，復於
    98年8 月18日下午3 時許在新竹縣新豐鄉上坑村7 鄰坑子口
    496 之2 號住處廁所內施用完畢，為警查獲後，經警採集其
    尿液送請台灣檢驗科技股份有限公司先以EIA 酵素免疫分析
    法初步檢驗，再以極精密之GC/MS 氣相層析質譜儀分析法確
    認結果，均呈愷他命陽性反應，亦有桃園縣政府警察局大園
    分局毒品犯罪嫌疑人尿液採驗作業管制紀錄表1 份及、台灣
    檢驗科技股份有限公司濫用藥物尿液檢驗報告1 份附卷可憑
    ，此外復有卷附桃園縣政府警察局大園分局扣押筆錄及扣押
    物品清單目錄等件可稽，足認被告自白與事實相符，至堪信
    實。事證明確，被告犯行堪予認定。
三、按第二級毒品甲基安非他命成分係屬安非他命類藥品，業經
    行政院衛生署75年7 月11日衛署藥字第597627號公告，為有
    效管理安非他命類藥品與其衍生物之冊類及其製劑，重申公
    告禁止使用，而認屬藥事法規範之禁藥。而藥事法第83條第
    1 項係於93年4 月21日修正公布，同年月23日施行，為毒品
    危害防制條例之後法，且藥事法第83條第1 項之法定刑為7
    年以下有期徒刑，得併科新臺幣500 萬元以下罰金，與毒品
    危害防制條例第8 條第2 項之法定刑為6 月以上，5 年以下
    有期徒刑，得併科新臺幣70萬元以下罰金相較後，以藥事法
    第83條第1 項之法定刑為重。又以毒品之範圍尚包括影響精
    神物質與其製品，而藥事之管理，亦非僅止於藥品之管理，
    毒品未必均係經公告列管之禁藥，禁藥亦非必均為毒品，毒
    品危害防制條例與藥事法二者，並無必然之特別法與普通法
    關係。是除有轉讓之第二級毒品達毒品危害防制條例第8條
    第6 項之一定數量，經依法加重後之法定刑較藥事法第83條
    第1 項之法定刑為重之情形外，因藥事法第83條第1 項為後
    法，且為重法，二者有法條競合關係，應優先適用藥事法處
    罰（最高法院96年度台上字第3582號判決意旨、臺灣高等法
    院暨所屬法院94年法律座談會刑事類提案第8 號研討結果參
    照）。又被告於上開時、地轉讓陳福慶施用之甲基安非他命
    數量不詳，惟以被告轉讓甲基安非他命予陳福慶之甲基安非
    他命價值約1,000 元，要無可能達毒品危害防制條例第8條
    第6 項規定加重其刑之5 公克以上，是揆諸前揭規定與說明
    ，被告上開轉讓甲基安非他命之行為，應依藥事法第83條第
    1 項之轉讓禁藥罪論處，核被告所為，係犯藥事法第83條第
    1 項之轉讓禁藥罪，公訴意旨認被告轉讓甲基安非他命之行
    為，應依毒品危害防制條例第8 條第2 項之轉讓第二級毒品
    罪論處，尚有未洽，惟其社會基本事實同一，本院自得逕予
    變更起訴法條而為審理。又被告持有第二級毒品甲基安非他
    命後，進而轉讓，其持有之低度行為應為轉讓之高度行為所
    吸收，不另論罪。被告與綽號「蝦老闆」之人就上揭犯行間
    ，有犯意聯絡及行為分擔，俱為共同正犯。爰審酌被告年值
    青壯，其智識程度並無明顯不足或較一般人低落之情形，而
    轉讓毒品行為乃毒品禍害之源，其源不斷，則流毒所及，致
    使吸毒者更加產生依賴性及成癮性，非僅多數人之生命、身
    體受其侵害，社會安樂國家富強之整體法益受損亦不能免，
    為害之鉅，當非個人一己之生命、身體法益所可比擬，嚴重
    戕害國民之身心健康，危害社會非輕，並被告所用之手段方
    式、本件轉讓之數量些微，及被告坦承轉讓禁藥犯行等犯罪
    後之態度等一切情狀，量處如主文所示之刑。又被告甲○○
    犯轉讓第二級毒品所使用廠牌NOKIA 之行動電話（含SIM 卡
    ）係供被告聯繫陳福慶轉讓毒品事宜之用，且為被告所有，
    亦為被告自承在卷（見偵卷第7 頁），應依應依刑法第38條
    第1 項第2 款之規定諭知沒收。
據上論斷，應依刑事訴訟法第273 條之1 第1 項、第299 第1 項
前段，藥事法第83條第1 項，刑法第11條前段、第38條第1 項第
2款，判決如主文。
本案經檢察官吳佳美到庭執行職務
中    華    民    國    98    年    11    月    23    日
                  刑事第八庭    法  官  葉藍鸚
以上正本證明與原本無異。
如不服本判決應於收受判決後10日內向本院提出上訴書狀，並應
敘述具體理由。其未敘述上訴理由者，應於上訴期間屆滿後20日
內向本院補提理由書( 均須按他造當事人之人數附繕本) 「切勿
逕送上級法院」。
                                書記官  冒佩妤
中    華    民    國    98    年    11    月    23    日
附錄本案論罪科刑之法條：
藥事法第83條
明知為偽藥或禁藥，而販賣、供應、調劑、運送、寄藏、牙保、
轉讓或意圖販賣而陳列者，處 7 年以下有期徒刑，得併科新臺
幣 5 百萬元以下罰金。
犯前項之罪，因而致人於死者，處 7 年以上有期徒刑，致重傷
者，處 3 年以上 12 年以下有期徒刑。
因過失犯第 1 項之罪者，處 2 年以下有期徒刑、拘役或科新臺
幣 30 萬元以下罰金。
第 1 項之未遂犯罰之。


司法院資訊處製作；財團法人民間司法改革基金會備份。
